【裁判字號】    86,自,1069
【裁判日期】    890406
【裁判案由】    詐欺
【裁判全文】
臺灣臺北地方法院刑事判決                        八十六年度自字第一○六九號
    自  訴  人  銘宣實業股份有限公司
    代  表  人  楊春敏
    被      告  丁○○
    選任辯護人  鄭聯芳律師
                乙○○
                甲○○
右列被告因詐欺案件，經自訴人提起自訴，本院判決如左：
    主  文
本件自訴不受理。
    理  由
一、自訴意旨略稱：被告等意圖為自己不法之所有，基於概括之犯意，由被告甲○○
    利用向案外人許國淦租賃桃園市○○路九八五之六號房屋之機會，騙取許國淦之
    身分證及房屋所有權狀影本，予以偽造後於民國八十六年三月間據以申請虛設莊
    敬建材有限公司，另被告乙○○及丁○○則假冒為上開公司之經理及包商，並於
    八十六年四月一日向自訴人訂購新台幣七萬四千五百七十七元之電線一批，且言
    稱急需使用，要求自訴人隔日即為交付貨品，並表明同年四月十五日付款，自訴
    人不疑有詐，遂交付貨品。詎自訴人屆期前往收取貨款時，上開公司業已搬遷一
    空，被告等亦匿不知去向，且經查受害廠商為數眾多，自訴人始知悉遭詐騙，因
    認被告等涉犯詐欺罪嫌等語。
二、按同一案件經檢察官依第二百二十八條規定開始偵查者，不得再行自訴，但告訴
    乃論之罪，經犯罪之直接被害人提起自訴者，不在此限，刑事訴訟法第三百二十
    三條第一項定有明文，業經總統於八十九年二月九日以總統（八九）華總一義字
    第八九○○○三一六三○號令公布。修正後條文改採國家訴追主義優先原則，旨
    在不影響人民訴訟權益下，就非告訴乃論之罪，賦予國家公訴機關優先適切指揮
    監督偵查輔助機關，發見審判對象並收集證據之權責，進而決定審判機關有無開
    始確定具體刑罰權及其範圍存在之必要，此於刑事訴訟之目的在發見真實及保障
    人權，並依刑事訴訟法施行法第二條揭櫫之程序法從新原則兩方面觀之，就已繫
    屬於法院之非告訴乃論罪案件，自有其適用。是不得提起自訴而提起者，應諭知
    不受理之判決；又已經提起公訴或自訴之案件，在同一法院重行起訴者，應諭知
    不受理之判決，而諭知不受理之判決，並得不經言詞辯論為之，同法第三百三十
    四條、第三百零三條第二款、第三百零七條分別定有明文。前開規定為自訴程序
    所準用之，同法第三百四十三條復有明文。
三、本件自訴人銘宣實業股份有限公司與被告丁○○、乙○○、甲○○間並無刑法第
    三百四十三條準用第三百二十四條規定之親屬關係，自訴人自訴被告等涉犯詐欺
    罪嫌，並非告訴乃論之罪。經查：
（一）本件自訴人自訴被告等涉犯詐欺罪嫌之同一事實，業經台灣桃園地方法院檢察
      署檢察官於八十六年七月七日簽分該署八十六年度偵字第九五三一號案件開始
      偵查（被告丁○○、乙○○部分，該署曾分別函移台灣台中地方法院、台灣士
      林地方法院併案辦理，經台灣台中地方法院以該院八十六年度訴字第二五五號
      、台灣士林地方法院以該院八十六年度訴緝字第九○號，分別以併案部分無裁
      判上一罪關係，無從審究，退還檢察官繼續偵查），又與本件自訴事實有連續
      犯裁判上一罪關係之事實，並經案外人互盛股份有限公司於同年月九日對被告
      甲○○向該署檢察官提出告訴，經該署分案以八十六年度偵字第九四○八號案
      件開始偵查，以上有該署八十八年五月三日丙○楠建八八偵字第五四五四號函
      附該署八十六年度偵字第九五三一號、第九四○八號、八十八年度偵字第五四
      五四號偵查卷足稽。自訴人對同一案件，於檢察官開始偵查後之八十六年十一
      月十八日再行自訴，顯與前開刑事訴訟法第三百二十三條第一項規定不符。
（二）又被告甲○○被訴偽造有價證券等案件，經台灣台北地方法院檢察署檢察官於
      八十五年九月十八日以該署八十五年度偵字第一六九五一號案件提起公訴後，
      台灣桃園地方法院檢察署檢察官並將前揭八十六年度偵字九五三一號、九四○
      八號案件有關被告甲○○部分移送併辦，嗣經本院於八十八年十二月三日以八
      十五年度訴字第一七○五號判決認移送併辦與起訴部分有裁判上一罪關係（參
      見判決書事實欄一（二）（Ｇ）、（Ｋ）部分）已併予審究，惟經上訴尚未確
      定，有本院八十五年度訴字第一七○五號刑事案卷可稽。自訴人對於被告甲○○涉犯同一案件，於已經提起公訴後之八十六年十一月十八日，再向本院重行
      起訴，顯為前開刑事訴訟法第三百零三條第三款規定應諭知不受理之情形。
四、依前開說明，爰不經言詞辯論，逕為諭知不受理之判決。本件自訴既經諭知不受
    理，前開桃園地方法院檢察署以八十八年五月三日丙○楠建八八偵字第五四五四
    號函送併辦之該署八十八年度偵字第五四五四號被告丁○○涉犯詐欺案件（含該
    署八十六年偵字第九四○八、七二二○、七二○八、五四九六、五五三五、七九
    一二、九五三一號案卷），台灣板橋地方法院檢察署以八十七年十一月四日板檢
    金治八七偵字第二三四一一號函送併辦之該署八十七年度偵字第二三四一一號被
    告丁○○涉犯詐欺案件，均已無從併辦，應退還檢察官繼續偵查，併此敘明。
據上論結，應依刑事訴訟法第三百三十四條、第三百四十三條、第三百零三條第二款
、第三百零七條，判決如主文。
中      華      民      國    八十九    年      四      月      六      日
                                      臺灣臺北地方法院刑事第三庭
                                          法  官  劉  台  安
右正本證明與原本無異
如不服本判決應於送達後十日內向本院提出上訴狀
                                          書記官  張  世  輝
中      華      民      國    八十九    年      四      月      十      日


司法院資訊處製作；財團法人民間司法改革基金會備份。
